臺灣新北地方法院刑事裁定
111年度聲字第2341號
聲  請  人  臺灣新北地方檢察署檢察官
被      告  張寧  



上列聲請人因受刑人數罪併罰有二裁判以上，聲請定其應執行之
刑（111年度執聲字第1691號），本院裁定如下：
    主  文
張寧犯如附表所示之罪，所處如附表所示之宣告刑，應執行有
期徒刑拾肆年伍月。
    理  由
一、聲請意旨略以：受刑人張寧因犯毒品危害防制條例案件，先
    後經判決確定如附表，應依刑法第53條及第51條第5款，定
    其應執行之刑，爰依刑事訴訟法第477條第1項聲請裁定等語
    。
二、新舊法比較
　　受刑人所犯如附表所示之罪，均係於民國102年1月25日前犯
    之，而刑法第50條業於102年1月23日修正公布，並自同年月
    25日起生效施行，修正前刑法第50條規定：「裁判確定前犯
    數罪者，併合處罰之」，修正後該條第1項、第2項則分別規
    定為：「裁判確定前犯數罪者，併合處罰之。但有下列情形
    之一者，不在此限：一、得易科罰金之罪與不得易科罰金之
    罪。二、得易科罰金之罪與不得易服社會勞動之罪。三、得
    易服社會勞動之罪與不得易科罰金之罪。四、得易服社會勞
    動之罪與不得易服社會勞動之罪」、「前項但書情形，受刑
    人請求檢察官聲請定應執行刑者，依第51條規定定之」。另
    「併合處罰之數罪本屬各自獨立之罪，其罪責分別存在，僅
    係處罰上發生合併之關係。倘併罰數罪之宣告刑，其中得易
    刑處分者與不得易刑處分者併合處罰結果，而不得易刑，造
    成受刑人之不利益，有違限制刑罰加重之恤刑目的……，故裁
    判確定前犯數罪，而有修正後刑法第50條第1項但書之情形
    ，除受刑人於判決確定後請求檢察官聲請定應執行刑者外，
    不適用併合處罰之規定，賦予受刑人選擇權，以符合其實際
    受刑利益。從而修正後刑法第50條之規定，自較修正前之規
    定為有利於受刑人」，復有最高法院102年度台上字第3678
    號判決意旨、102年度台抗字第83號裁定意旨可參。是修正
    前刑法第50條剝奪受刑人原得易刑處分之利益，而修正後刑
    法第50條則賦與受刑人在一定情形下，可選擇要否請求檢察
    官向法院聲請合併定應執行刑之權利，並非不問受刑人之利
    益與意願，一律併合處罰之，經比較新舊法結果，以修正後
    刑法第50條規定較有利於受刑人，依刑法第2條第1項但書，
    自應適用現行法即修正後刑法第50條規定。
三、按裁判確定前犯數罪者，併合處罰之，但有下列情形之一者
    ，不在此限：一、得易科罰金之罪與不得易科罰金之罪。二
    、得易科罰金之罪與不得易服社會勞動之罪。三、得易服社
    會勞動之罪與不得易科罰金之罪。四、得易服社會勞動之罪
    與不得易服社會勞動之罪；前項但書情形，受刑人請求檢察
    官聲請定應執行刑者，依第51條規定定之。數罪併罰，有二
    裁判以上者，依刑法第51條之規定，定其應執行之刑；數罪
    併罰，分別宣告其罪之刑，宣告多數有期徒刑者，於各刑中
    之最長期以上，各刑合併之刑期以下，定其刑期，但不得逾
    30年，刑法第50條、第53條及第51條第5 款分別定有明文。
    又數罪併罰中之一罪，依刑法規定得易科罰金，若因與不得
    易科之他罪併合處罰結果而不得易科罰金時，原可易科部分
    所處之刑，亦無庸為易科折算標準之記載（司法院大法官釋
    字第144 號、第679 號解釋參照）。復按數罪併罰，應依分
    別宣告其罪之刑為基礎，定其應執行刑，此觀刑法第51條規
    定自明，故一裁判宣告數罪之刑，雖曾經定其執行刑，但如
    再與其他裁判宣告之刑定其執行刑時，前定之執行刑當然失
    效，仍應以其各罪宣告之刑為基礎，定其執行刑，不得以前
    之執行刑為基礎，以與後裁判宣告之刑，定其執行刑；又法
    律上屬於自由裁量之事項，並非概無法律性之拘束。自由裁
    量係於法律一定之外部性界限內（以定執行刑言，即不得違
    反刑法第51條之規定）使法官具體選擇以為適當之處理；因
    此在裁量時，必須符合所適用之法規之目的。更進一步言，
    須受法律秩序之理念所指導，此亦即所謂自由裁量之內部性
    界限。關於定應執行之刑，既屬自由裁量之範圍，其應受此
    項內部性界限之拘束，要屬當然（最高法院59年台抗字第36
    7 號、80年台非字第473 號判例要旨參照）。末按定應執行
    之刑，應由犯罪事實最後判決之法院檢察官聲請該法院依上
    開規定裁定之，不能因犯罪之一部分所科之刑業經執行完畢
    ，而認檢察官之聲請為不合法，予以駁回。至已執行部分，
    自不能重複執行，應由檢察官於指揮執行時扣除之，此與定
    應執行刑之裁定無涉（最高法院86年度台抗字第472 號裁定
    意旨可資參照）。
四、經查，受刑人張寧因犯如附表所示之罪，業經如附表所示各
    法院先後判決處如附表所示之宣告刑，並於如附表所示之日
    期分別確定在案，有臺灣高等法院被告前案紀錄表及各該判
    決書附卷可稽。又附表編號1至4所示之罪，係得易科罰金之
    罪，而附表編號5至7所示之罪，則均係不得易科罰金之罪，
    依刑法第50條第1 項但書及第2 項規定，須經受刑人請求檢
    察官聲請定應執行刑者，始得依刑法第51條規定定之。茲本
    件受刑人已請求聲請人就附表所示之罪，向本院提出合併定
    應執行刑之聲請，此有受刑人於民國111年8月5日簽具之定
    刑聲請切結書在卷足憑，是聲請人以本院為各該案犯罪事實
    最後判決之法院，聲請定其應執行之刑，經本院審核認其聲
    請為正當。另受刑人所犯如附表編號1至4所示之罪之宣告刑
    雖經執行完畢，惟該形式上已執行之罪刑既與附表編號5至7
    所示之罪刑合於數罪併罰之要件，揆諸前揭說明，僅屬各罪
    刑定其應執行刑後於執行時應予扣除而已，仍應就附表所示
    各罪刑，合併定其應執行刑。爰審酌本件受刑人所犯如附表
    所示之罪其犯罪時間、次數、情節，暨侵害法益種類及責任
    非難重複程度，並避免過度評價而違反刑罰經濟或罪責相當
    原則，而為整體非難評價後，於定執行刑之外部性及內部性
    界限內，定其應執行之刑如主文。
五、依刑事訴訟法第477 條第1 項，刑法第2條第1項但書、第50
    條第1 項但書、第2項、第53條、第51條第5 款，裁定如主
    文。
中　　華　　民　　國　　111 　年　　9 　　月　　7 　　日
                  刑事第八庭  法  官  黃秀敏
上列正本證明與原本無異。　　　　　　　　　
如不服本裁定，應於裁定送達後5 日內敘明抗告理由，向本院提
出抗告狀。
                              書記官  林有象
中　　華　　民　　國　　111 　年　　9 　　月　　7 　　日